【裁判字號】    92,簡上,46
【裁判日期】    920407
【裁判案由】    妨害兵役
【裁判全文】
臺灣高雄地方法院刑事判決                          九十二年度簡上字第四六號
    上  訴  人
    即  被  告  甲○○
右上訴人因涉犯妨害兵役案件，不服本院高雄簡易庭中華民國九十一年十二月三十一
日九十一年度簡字第一七八六號第一審判決（聲請簡易判決處刑書案號：臺灣高雄地
方法院檢察署九十一年度偵字第二五八二六號）提起上訴，本院判決如左：
    主  文
上訴駁回。
甲○○緩刑貳年。
    事  實
一、甲○○係常備兵退伍為後備役之後備軍人，並為三軍部隊教育召集應召員，其經
    高雄縣後備司令部以九十一年度忠勤四之二號編號○一五七號教育召集令，指定
    其應於民國九十一年九月三十日八時許，至高雄縣大樹鄉興田村三五號龍關廠報
    到參加教育召集五天，而該教育召集令業於九十一年八月二十一日郵遞送達至其
    位於高雄縣美濃鎮祿興里石橋八號之住處由其母親劉良嬌代為收受，嗣於同年九
    月二十九日中午時分甲○○經劉良嬌通知應接受教育召集後，於翌日即同年九月
    三十日十七時許已從外地返回其上開住處並收受劉良嬌轉交之前開教育召集令，
    惟因其收受後發現已逾當日報到時間之八時許，竟意圖避免教育召集，即未再行
    前往參加該次教育召集，逾應召期限二日以上。
二、案經高雄縣後備司令部移送臺灣高雄地方法院檢察署檢察官偵查後聲請簡易判決
    處刑。
   理  由
一、訊據上訴人即被告甲○○對於右揭未前往參加如犯罪事實所載之教育召集，且其
    於九十一年九月三十日十七時許已知教育召集報到日期之事實均坦承不諱，惟陳
    稱：是伊母親將日期弄錯，伊九月三十日有回去，但已經來不及，伊母親打電話
    給伊，叫伊馬上回來，伊從中壢下來，時間已趕不上，伊到美濃時已經是九月三
    十日下午五、六點，伊就沒有去教召等語。經查：
（一）被告係常備兵退伍為後備役之後備軍人，應受高雄縣後備司令部九十一年度忠
      勤四之二號教育召集之事實，已經高雄縣後備司令部妨害兵役案件移送報告書
      函敘明確在卷，並有後備軍人資料顯影一紙（偵卷第五頁）在卷可參。再被告
      之母劉良嬌於九十一年八月二十一日已代為收受九十一年度忠勤四之二號編號
      ○一五七號教育召集令，並通知被告接受教育召集，而被告亦於教育召集當日
      即九十一年九月三十日已明知應受教育召集之事實，亦經證人即被告之母劉良
      嬌於本院審理時證述綦詳，並有郵局掛號郵件收件回執一紙在卷可稽，是均堪
      認屬真實。
（二）至被告雖以前詞置辯而提起本件上訴，惟依被告上開所自承當時未參加教育召
      集之原因以觀，可知當時被告仍可於九十一年九月三十日晚間前往營區報到接
      受應召，如此即未違反妨害兵役治罪條例第六條第一項第四款之規定，蓋必須
      是逾應召期限二日者，始構成該條之罪，然被告既不前往，又未與教召單位連
      絡，以明確了解自已是否應再行前往，顯然其應有就算不受應召也無妨的意思
      ，難認其無避免教育召集之意圖已甚為明顯。
      綜上所述，被告已收受上開教育召集令，卻未於應到之期限接受應召，並已逾
      二日以上者，應依前揭妨害兵役治罪條例之規定論處。故本案事證已臻明確，
      被告犯行洵堪認定，自應予依法論科。
二、按意圖避免教育召集或勤務召集，而有下列行為之一者，處三年以下有期徒刑：
    四、應受召集，無故逾應召期限二日者，妨害兵役治罪條例第六條第一項第四款
    定有明文；次按後備軍人及補充兵應下列召集：三、教育召集：依軍事需要，於
    舉行訓練或演習時實施之；又後備軍人及補充兵具有下列情形之一，經國防部所
    屬權責單位核定者，得免除本次之教育召集、勤務召集、點閱召集：一、患病不
    堪行動者。二、家庭發生重大事故，必須本人處理者。三、中等以上學校在校之
    學生。四、民意代表正值開會期中者。五、因事赴國外者。六、航行國外之船員
    ，正在航行中者。七、有犯罪嫌疑在羈押中，或犯罪處徒刑在執行中者。八、其
    他因不可抗力而無法應召者，兵役法第三十七條第三款、第四十三條亦分別定有
    明文；則除有上述情形，經報請國防部所屬權責單位核定者外，接受教育召集令
    之應召者，即不得拒絕應召，被告既未報經國防部所屬權責單位核定，其於輾轉
    接受教育召集令後，竟無故拒絕該次之教育召集，核其所為，係犯妨害兵役治罪
    條例第六條第一項第四款之意圖避免教育召集而應受召集，無故逾應召期限二日
    之罪。公訴人認係犯同條例第七條第一項之罪尚有未洽，其起訴法條應予變更，
    原審因而適用妨害兵役治罪條例第六條第一項第四款、刑法第十一條前段、第四
    十一條第一項、罰金罰鍰提高標準條例第二條之規定，並審酌被告因一時失慮致
    罹犯行，然其所犯情節尚非重大等一切情狀，量處被告有期徒刑二月，並諭知易
    科罰金之折算標準，經核其認事用法並無不當，量刑亦無不妥。上訴人執前詞遽
    以提起上訴，指摘原審判決不當，為無理由，應予駁回。惟查，上訴人即被告前
    未曾受有期徒刑以上刑之宣告，有臺灣高等法院被告全國前案紀錄表、本院被告
    院內索引卡紀錄表各一紙在卷可按，其於犯後雖未全然坦承犯行，惟態度良好，
    且其母及弟均為身心殘障人士，有身心障礙手冊二份可參（見本院簡上卷宗第五
    頁），經此偵查、起訴及論罪科刑程序，當知所警惕，而無再犯之虞，本院認前
    開所宣告之刑以暫不執行為適當，爰併諭知緩刑二年，以啟自新。
據上論斷，應依刑事訴訟法第四百五十五條之一第一項、第三項、第三百六十八條，
刑法第七十四條第一款，判決如主文。
本案經檢察官李靜文到庭執行職務。
中      華      民      國      九十二      年      四      月    七    日
                                  臺灣高雄地方法院刑事第三庭
                                      審判長法  官  黃  仁  松
                                            法  官  陳  威  龍
                                            法  官  楊  宗  翰
右正本證明與原本無異。
如不服本判決，應於判決送達後十日內，向本院提出上訴狀。
                                            書記官  陳  怡  真
中      華      民      國      九十二      年      四      月    七    日
附錄本判決論罪科刑法條全文：
妨害兵役治罪條例第六條第一項第四款：
意圖避免教育召集或勤務召集，而有下列行為之一者，處三年以下有期徒刑：
  四  應受召集，無故逾應召期限二日者。


司法院資訊處製作；財團法人民間司法改革基金會備份。
